---
title: "Délka humeru podle přežití vrabců"
author: "Vojtěch Tóth, Cuphead, Mugman"
date: "2022-12-08"
output: html_document
---

```{r}
  K = 4
  L = 4
  M = ((K+L)*47)%%11+1.
```

```{r echo=FALSE}
  M
```

> Načtěte datový soubor a rozdělte sledovanou proměnnou na příslušné dvě pozorované skupiny. Stručně popište data a zkoumaný problém. Pro každu skupinu zvlášť odhadněte střední hodnotu, rozptyl a medián příslušného rozdělení.

Dataset, který budeme v tomto úkolu zpracovávat, je case0201. Tento dataset obsahuje 59 záznamů dvou proměnných

* Humerus - délka kosti pažní vrabců (v palcích)
* Status - zda vrabec přežil("survived"), či zahynul("Perished")

Data nasbíral H. Bumpus. Zkoumal, zda uhynulí vrabci postrádají některé fyzické vlastnosti oproti těm, kteří přežili a tím chtěl podpořit teorii přirozeného výběru. 

Proměnnou Humerus rozdělíme do dvou skupin podle stavu a spočítáme odhady.
```{r }
  library(Sleuth2)
  perished <- subset(case0201, Status=="Perished")$Humerus
  survived <- subset(case0201, Status=="Survived")$Humerus

  mean_per <- mean(perished)
  var_per <- var(perished)
  med_per <- median(perished)
  
  mean_sur <- mean(survived)
  var_sur <- var(survived)
  med_sur <- median(survived)
```


|| Přeživší  | Uhynulí    |
|:--|:--:|:--:|
|Výběrový průměr $$\bar{X}_n = \frac{1}{n}\sum^{n}_{i=1}{X_i}$$  | `r mean_per`| `r mean_sur` |
|Výběrový rozptyl $$s^2_n = \frac{1}{n-1}\sum^n_{i=1}{(X_i-\bar{X}_n)^2}$$     | `r var_per` | `r var_sur`  |
|Medián                         | `r med_per` | `r med_sur`  |