---
title: "Délka humeru podle přežití vrabců"
author: "Vojtěch Tóth, Tomáš Krupička, Yury Udavichenka"
date: "2022-12-08"
output:
  pdf_document: default
  html_document: default
editor_options: 
  markdown: 
    wrap: 72
---

```{r}
  K = 4
  L = 4
  M = ((K+L)*47)%%11+1.
```

```{r echo=FALSE}
print(paste("M =", M))
```

## Úloha 1

> (1) Načtěte datový soubor a rozdělte sledovanou proměnnou na příslušné
>     dvě pozorované skupiny. Stručně popište data a zkoumaný problém.
>     Pro každu skupinu zvlášť odhadněte střední hodnotu, rozptyl a
>     medián příslušného rozdělení.

Dataset, který budeme v tomto úkolu zpracovávat, je **case0201**. Tento
dataset obsahuje 59 záznamů dvou proměnných

-   **Humerus** - délka kosti pažní vrabců (v mili-palcích)
-   **Status** - zda vrabec přežil("survived"), či zahynul("Perished")

Data nasbíral H. Bumpus. Zkoumal, zda uhynulí vrabci postrádají některé
fyzické vlastnosti oproti těm, kteří přežili a tím chtěl podpořit teorii
přirozeného výběru.

Proměnnou Humerus rozdělíme do dvou skupin podle stavu.

```{r}
library(Sleuth2)
perished <- subset(case0201, Status=="Perished")$Humerus
survived <- subset(case0201, Status=="Survived")$Humerus
```

Ve skupině Uhynulých máme `r length(perished)` hodnot, ve skupině
přeživších `r length(survived)`.

```{r}
str(perished)
str(survived)
```

Vzorce pro výběrový průměr, rozptyl a pro medián jsou popořadě
$$\bar{X}_n = \frac{1}{n}\sum^{n}_{i=1}{X_i}$$,
$$s^2_n = \frac{1}{n-1}\sum^n_{i=1}{(X_i-\bar{X}_n)^2}$$,
$$ \text{med}(X) = 
  \begin{cases}
    a_{\lfloor \frac{n}{2} \rfloor}         & \text{pokud } n\%2=1 \\ 
    \frac{a_{\lfloor \frac{n}{2} \rfloor} + a_{\lceil \frac{n}{2} \rceil} }{2} 
    &\text{pokud }n\%2=0 \\ 
  \end{cases} $$,

my použijeme následující funkce.

```{r }
mean_per <- mean(perished)
var_per <- var(perished)
med_per <- median(perished)
  
mean_sur <- mean(survived)
var_sur <- var(survived)
med_sur <- median(survived)
```

Výsledné hodnoty jsou v této tabulce.

|                  |   Uhynulí    |   Přeživší   |
|:-----------------|:------------:|:------------:|
| Výběrový průměr  | `r mean_per` | `r mean_sur` |
| Výběrový rozptyl | `r var_per`  | `r var_sur`  |
| Medián           | `r med_per`  | `r med_sur`  |

## Úloha 2

> (1b) Pro každou skupinu zvlášť odhadněte hustotu a distribuční funkci
> pomocí histogramu a empirické distribuční funkce.

**Empirická distribuční funkce** je definována jako

$$ F_n(x)=F_n(x, X_1,...,X_n)=\frac{1}{n}\sum^{n}_{i=1}{
  1\!\!1_{\left \{ x_i\leq x \right \} } }$$

Tedy pro reálnou proměnnou $x$ zjistíme počet hodnot $x_i$, které jsou
menší nebo rovny $x$ a podělíme je počtem všech záznamů $n$ dané
skupiny. V jazyce R se pro výpočet hodnot používá funkce ecdf, výstup
vykreslí funkce plot.

**Histogram** je sloupcový graf, kde každý sloupec má zvolenou nějakou
vhodnou šířku. Výška daných sloupců se získá ze vztahu

$$\frac{m_i}{n\cdot h} =
\frac{\text{počet hodnot uvnitř sloupce}}
    {\text{počet všech hodnot}\cdot\text{šířka sloupce}} $$ Funkce hist
z daných hodnot zvládne odhadnout nejlepší šířku sloupce a rovnou
histogram vykreslí. Aby histogram byl normalizovaný (součet výšek byl
roven 1) a nabýval obdobných hodnot jako hustota, musí být parametr
`freq` nastaven na `FALSE`.

### Empirická distribuční funkce a histogram skupiny uhynulích

```{r}
plot(ecdf(perished), main = "Empirická distribuční funkce délky humeru uhynulích vrabců")
hist(perished, freq = FALSE, main = "Histogram délky humeru uhynulých vrabců" )
```

Lze tvrdit, že délka humeru *uhynulých* vrabců se řídí normálním
rozdělením.

### Empirická distribuční funkce a histogram skupiny přeživších

```{r}
plot(ecdf(survived), main = "Empirická distribuční funkce délky humeru přeživších vrabců")
hist(survived, freq = FALSE, main = "Histogram délky humeru přeživších vrabců")
```

Lze tvrdit, že i délka humeru *přeživších* vrabců se řídí normálním
rozdělením.

## Úloha 3

> (3b) Pro každou skupinu zvlášť najděte nejbližší rozdělení: Odhadněte
> parametry normálního, exponenciálního a rovnoměrného rozdělení.
> Zaneste příslušné hustoty s odhadnutými parametry do grafů histogramu.
> Diskutujte, které z rozdělení odpovídá pozorovaným datům nejlépe.

Pro odhad parametrů lze použít balíček `EnvStats`.

```{r}
library(EnvStats, warn.conflicts=F, quietly=T)
```

### Normální rozdělení

Normální rozdělení je takové rozdělení, !!!!TODO!!!!. Pro hustotu platí

$$
f_X(x) = \frac{1}{\sqrt{2\pi\sigma^2}}e^{-\frac{(x - \mu)^2}{2\sigma^2}} \qquad \text{pro } x \in (-\infty, \infty)
$$

Hledáme tedy odhad parametrů $\mu$ a $\sigma$. Použijeme funkci enorm, u
které zvolíme momentovou medotu a metodu maximální věrohodnosti. Získané
parametry jsou prvky pole parameters, $\mu$ na indexu 1 a $\sigma$ na
indexu 2.

```{r results='hide'}
norm_perished <- enorm(perished, method="mle/mme")$parameters
norm_survived <- enorm(perished, method="mle/mme")$parameters
mean_norm_per <- norm_perished[1]
sd_per <- norm_perished[2]
mean_norm_sur <- norm_survived[1]
sd_sur <- norm_survived[2]

```

Výsledné odhady:

|          |     Přeživší      |      Uhynulí      |
|:---------|:-----------------:|:-----------------:|
| $\mu$    | `r mean_norm_sur` | `r mean_norm_per` |
| $\sigma$ |    `r sd_sur`     |    `r sd_per`     |

### Exponenciální rozdělení

Exponenciální rozdělení je takové rozdělení, při kterém události mají
nezávislé exponenciální časy mezi sebou. Pro hustotu platí

$$
f_n(x) = \begin{cases}
  {\lambda}e^{-\lambda x} & \text{pro } x\in (0,\infty) \\
  0             & \text{jinde}    \end{cases}
$$

Hledáme tedy odhad parametru $\lambda$. Použijeme funkce `eexp`, u které
zvolíme momentovou metodu a metodu maximální věrohodnosti. Získané
parametry jsou prvky pole parameters, $\lambda$ na indexu 1.

```{r results='hide'}
exp_perished <- eexp(perished, method="mle/mme")$parameters
exp_survived <- eexp(survived, method="mle/mme")$parameters

lambda_per <- exp_perished[1]
lambda_sur <- exp_survived[1]
```

Výsledné odhady:

|           |    Přeživší    |    Uhynulí     |
|:----------|:--------------:|:--------------:|
| $\lambda$ | `r lambda_sur` | `r lambda_per` |

### Rovnoměrné rozdělení

Rovnoměrné rozdělení je takové rozdělení, které má v nějakém intervalu
$(a,b)$ konstatní pravděpodobnost, mimo něj je pravděpodobnost rovna 0.
Pro hustotu platí

$$ f_n(x) = \begin{cases}
  \frac{1}{b-a} & \text{pro } x\in (a,b) \\
  0             & \text{pro } x\not\in (a,b)    \end{cases}$$

Hledáme tedy odhad parametrů $a$ a $b$. Použijeme funkci `eunif` u které
zvolíme momentovou metodu. Získané parametry jsou prvky pole parameters,
$a$ na indexu 1, $b$ na indexu 2.

```{r results='hide'}
unif_perished <- eunif( perished, method="mme")$parameters
unif_survived <- eunif( survived, method="mme")$parameters

a_per <- unif_perished[1]
b_per <- unif_perished[2]

a_sur <- unif_survived[1]
b_sur <- unif_survived[2]
```

Výsledné odhady:

|     | Přeživší  |  Uhynulí  |
|:----|:---------:|:---------:|
| a   | `r a_sur` | `r a_per` |
| b   | `r b_sur` | `r b_per` |

```{r}
hist(survived, freq = FALSE, main = "Histogram a odhady (survived)")
min <- min(survived)
max <- max(survived)
x <- c( min, a_sur, a_sur, b_sur, b_sur, max )
p <- dunif(a_sur, min=a_sur, max=b_sur)
y <- c( 0, 0, p, p, 0, 0)
lines(x, y, col="red", lwd=3)

x <- survived
curve(dexp(x, rate = lambda_sur), lwd= 3, col = "blue", add = TRUE)

curve(dnorm(x, mean = mean_norm_sur, sd = sd_sur), col="green", add = TRUE, lwd=3)
```

```{r}
min <- min(perished)
max <- max(perished)
hist(perished, freq = FALSE, main = "Histogram a odhady (perished)")
x <- c( min , a_per, a_per, b_per, b_per, max )
p <- dunif(a_per, min=a_per, max=b_per)
y <- c(0, 0, p, p, 0, 0 )
lines(x, y, col="red", lwd=3)

x <- perished
curve(dexp(x, rate = lambda_per), lwd= 3, col = "blue", add = TRUE)

curve(dnorm(x, mean = mean_norm_per, sd = sd_per), col="green", add = TRUE, lwd=3)
```

Z grafů vidíme, že žádný odhad neodpovídá přesně naším datům,
pravděpodobně kvůli tomu, že máme relativně malý datový soubor. Nicméně,
máme dost na to, abychom odhadovali, jaké rozdělení to by mohlo být.
*Exponenciální rozdělení (modrá barva)* úplně neodpovídá žádnému
histogramu. *Rovnoměrné rozdělení (červená barva)* mu odpovídá líp, ale
kdyby data byly rozdělené rovnoměrně, sloupce v histogramech by museli
být stejné výšky. My ale můžeme pozorovat to, že sloupce jsou nejvyšší
uprostřed histogramů a jsou nejnižší na jejich okrajech. Takové výsledky
nejlépe odpovídají *normálnímu rozdělení*, o čem nás také přesvědčuje
graf normálního rozdělení *(zelená barva)*. **Tedy, ohdadujeme že
nejbližší rodzělení pro nás je normální.**

## Úloha 4

> (1b) Pro každou skupinu zvlášť vygenerujte náhodný výběr o 100
> hodnotách z rozdělení, které jste zvolili jako nejbližší, s parametry
> odhadnutými v předchozím bodě. Porovnejte histogram simulovaných
> hodnot s pozorovanými daty.

Pro vygenerování n náhodných hodnot při daném rozdělení využijeme opět
balíčku `EnvStats`. Zvolili jsme normální rozdělení, proto použijeme
funkci `rnorm`. Jako parametry zadáme počet generovaných hodnot, už
dříve odhadnutý výběrový průměr a druhou odmocninu výběrového rozptylu
(zde místo výběrové směrodatné odchylky).

```{r}
data <- rnorm( 100, mean = mean_norm_sur, sd=sd_sur)
hist(survived, freq = FALSE, main = "Histogram skutečných a generovaných hodnot(survived)")
hist(data, freq=FALSE, add=TRUE, col = rgb( 1, 0, 0, 0.4))
```

```{r}
data <- rnorm( 100, mean = mean_norm_per, sd=sd_per)
hist(perished, freq = FALSE, main = "Histogram skutečných a generovaných hodnot (perished)")
hist(data, freq=FALSE, add=TRUE, col = rgb( 0, 0, 1, 0.4))
```

Pro oba grafy platí, že histogram generovaných výšek více-méně odpovídá
našemu zvolenému rozdělení, což svědčí o tom, že volba normálního
rozdělení pravděpodobně byla správnou.

## Úloha 5

> (1b) Pro každou skupinu zvlášť spočítejte oboustranný 95% konfidenční
> interval pro střední hodnotu.

```{r}
model <- lm(survived ~ 1)
interval <- confint(model, level=0.95)

L_bound_sur = interval[1]
U_bound_sur = interval[2]
```

```{r}
model <- lm(perished ~ 1)
interval <- confint(model, level=0.95)

L_bound_per = interval[1]
U_bound_per = interval[2]
```

|          |    dolní mez    |    horní mez    |
|:---------|:---------------:|:---------------:|
| Přeživší | `r L_bound_sur` | `r U_bound_sur` |
| Uhynulí  | `r L_bound_per` | `r U_bound_per` |

## Úloha 6

> (1b) Pro každou skupinu zvlášť otestujte na hladině významnosti 5 %
> hypotézu, zda je střední hodnota rovná hodnotě K (parametr úlohy),
> proti oboustranné alternativě. Můžete použít buď výsledek z předešlého
> bodu, nebo výstup z příslušné vestavěné funkce vašeho softwaru.

```{r}
t.test( survived, mu = K, conf.level = 0.95, alternative = "two.sided" )
```

```{r}
t.test( perished, mu = K, conf.level = 0.95, alternative = "two.sided" )
```

## Úloha 7

> (2b) Na hladině významnosti 5 % otestujte, jestli mají pozorované
> skupiny stejnou střední hodnotu. Typ testu a alternativy stanovte tak,
> aby vaše volba nejlépe korespondovala s povahou zkoumaného problému.

Použijeme oboustranný dvouvýběrový t-test.

```{r}
t.test( survived, perished, paired=FALSE, conf.level = 0.95, 
        alternative = "two.sided", var.equal = TRUE )
```

Z výstupu funkce vidíme, že 95% konfidenční interval rozdílu středních
hodnot obou skupin je (-1.279386, 21.446053) a p-hodnota (Minimální
hladina významnosti, na které lze hypotézu $H_0$ při dané realizaci
náhodného výběru zamítnout) rovná 0.0809 (8%). Hladina významnosti byla
stanovena na 5%, rovnost středních hodnot tedy nezamítáme.
