---
title: "Délka humeru podle přežití vrabců"
author: "Vojtěch Tóth, Cuphead, Mugman"
date: "2022-12-08"
output:
  html_document: default
  pdf_document: default
---


```{r}
  K = 4
  L = 4
  M = ((K+L)*47)%%11+1.
```

```{r echo=FALSE}
M
```

## Úloha 1

> (1) Načtěte datový soubor a rozdělte sledovanou proměnnou na příslušné dvě 
pozorované skupiny. Stručně popište data a zkoumaný problém. Pro každu skupinu 
zvlášť odhadněte střední hodnotu, rozptyl a medián příslušného rozdělení.

Dataset, který budeme v tomto úkolu zpracovávat, je case0201. Tento dataset 
obsahuje 59 záznamů dvou proměnných

* Humerus - délka kosti pažní vrabců (v palcích)
* Status - zda vrabec přežil("survived"), či zahynul("Perished")

Data nasbíral H. Bumpus. Zkoumal, zda uhynulí vrabci postrádají některé fyzické 
vlastnosti oproti těm, kteří přežili a tím chtěl podpořit teorii přirozeného výběru. 

Proměnnou Humerus rozdělíme do dvou skupin podle stavu.

```{r}
library(Sleuth2)
perished <- subset(case0201, Status=="Perished")$Humerus
survived <- subset(case0201, Status=="Survived")$Humerus
```

Ve skupině Uhynulích máme 24 hodnot, ve skupině přeživších 35.

```{r}
str(perished)
str(survived)
```

Vzorce pro výběrový průměr, rozptyl a pro medián jsou popořadě
$$\bar{X}_n = \frac{1}{n}\sum^{n}_{i=1}{X_i}$$,
$$s^2_n = \frac{1}{n-1}\sum^n_{i=1}{(X_i-\bar{X}_n)^2}$$,
$$ \text{med}(X) = 
  \begin{cases}
    a_{\lfloor \frac{n}{2} \rfloor}         & \text{pokud } n\%2=1 \\ 
    \frac{a_{\lfloor \frac{n}{2} \rfloor} + a_{\lceil \frac{n}{2} \rceil} }{2} 
    &\text{pokud }n\%2=0 \\ 
  \end{cases} $$,

my použijeme následující funkce.

```{r }
mean_per <- mean(perished)
var_per <- var(perished)
med_per <- median(perished)
  
mean_sur <- mean(survived)
var_sur <- var(survived)
med_sur <- median(survived)
```

Výsledné hodnoty jsou v této tabulce.

|                 | Přeživší    | Uhynulí      |
|:----------------|:-----------:|:------------:|
|Výběrový průměr  | `r mean_per`| `r mean_sur` |
|Výběrový rozptyl | `r var_per` | `r var_sur`  |
|Medián           | `r med_per` | `r med_sur`  |

## Úloha 2

>(1b) Pro každou skupinu zvlášť odhadněte hustotu a distribuční funkci pomocí 
histogramu a empirické distribuční funkce.

Empirická distribuční funkce je definována jako 

$$ F_n(x)=F_n(x, X_1,...,X_n)=\frac{1}{n}\sum^{n}_{i=1}{
  1\!\!1_{\left \{ x_i\leq x \right \} } }$$
  
Tedy pro reálnou proměnnou $x$ zjistíme počet hodnot $x_i$, které jsou menší nebo 
rovny $x$ a podělíme je počtem všech záznamů $n$ dané skupiny. V jazyce R se pro 
výpočet hodnot používá funkce ecdf, výstup vykreslí funkce plot.  

Histogram je sloupcový graf, kde každý sloupec má zvolenou nějakou vhodnou šířku. 
Výška daných sloupců se získá ze vztahu

$$\frac{m_i}{n\cdot h} =
\frac{\text{počet hodnot uvnitř sloupce}}
    {\text{počet všech hodnot}\cdot\text{šířka sloupce}} $$
Funkce hist z daných hodnot zvládne odhadnout nejlepší šířku sloupce a rovnou 
histogram vykreslí.

### Empirická distribuční funkce a histogram skupiny uhynulích

```{r}
plot(ecdf(perished), main = "Empirická distribuční funkce délky humeru uhynulích vrabců")
hist(perished, freq = FALSE, main = "Histogram délky humeru uhynulých vrabců" )
```

Lze tvrdit, že délka humeru uhynulých vrabců se řídí normálním rozdělením.  

### Empirická distribuční funkce a histogram skupiny přeživších

```{r}
plot(ecdf(survived), main = "Empirická distribuční funkce délky humeru přeživších vrabců")
hist(survived, freq = FALSE, main = "Histogram délky humeru přeživších vrabců")
```

Lze tvrdit, že i délka humeru přeživších vrabců se řídí normálním rozdělením.  

## Úloha 3

> (3b) Pro každou skupinu zvlášť najděte nejbližší rozdělení: Odhadněte parametry 
normálního, exponenciálního a rovnoměrného rozdělení. Zaneste příslušné hustoty s 
odhadnutými parametry do grafů histogramu. Diskutujte, které z rozdělení odpovídá 
pozorovaným datům nejlépe.

Pro odhad parametrů lze použít balíček `EnvStats`.  

### Normální rozdělení

### Exponenciální rozdělení

### Rovnoměrné rozdělení

Rovnoměrné rozdělení je takové rozdělnení, které má v nějakém intervalu $(a,b)$ 
konstatní pravděpodobnost, mimo něj je pravděpodobnost rovna 0. Pro hustotu platí

$$ f_n(x) = \begin{cases}
  \frac{1}{b-a} & \text{pro } x\in (a,b) \\
  0             & \text{pro } x\not\in (a,b)    \end{cases}$$
  
Hledáme tedy odhad parametrů $a$ a $b$. Použijeme funkci `eunif` u které zvolíme 
momentovou metodu. Získané parametry jsou prvky pole parameters, $a$ na indexu 1, 
$b$ na indexu 2.

```{r results='hide'}
library(EnvStats, warn.conflicts=F, quietly=T)
unif_perished <- eunif( perished, method="mme")$parameters
unif_survived <- eunif( survived, method="mme")$parameters

a_per <- unif_perished[1]
b_per <- unif_perished[2]

a_sur <- unif_survived[1]
b_sur <- unif_survived[2]
```

Výsledné odhady:  

|   | Přeživší  | Uhynulí   |
|:--|:---------:|:---------:|
| a | `r a_sur` | `r a_per` |
| b | `r b_sur` | `r b_per` |



```{r}
hist(survived, freq = FALSE, main = "Histogram délky humeru přeživších vrabců")
min <- 680
max <- 780
x <- c( min, a_sur, a_sur, b_sur, b_sur, max )
p <- dunif(a_sur, min=a_sur, max=b_sur)
y <- c( 0, 0, p, p, 0, 0)
lines(x, y, col="red", lwd=3)
```

```{r}
min <- 640
max <- 780
hist(perished, freq = FALSE, main = "Histogram délky humeru umrlých vrabců")
x <- c( min , a_per, a_per, b_per, b_per, max )
p <- dunif(a_per, min=a_per, max=b_per)
y <- c(0, 0, p, p, 0, 0 )
lines(x, y, col="red", lwd=3)
```

## Úloha 4

> (1b) Pro každou skupinu zvlášť vygenerujte náhodný výběr o 100 hodnotách z 
rozdělení, které jste zvolili jako nejbližší, s parametry odhadnutými v předchozím 
bodě. Porovnejte histogram simulovaných hodnot s pozorovanými daty.

## Úloha 5

> (1b) Pro každou skupinu zvlášť spočítejte oboustranný 95% konfidenční interval 
pro střední hodnotu.

## Úloha 6

> (1b) Pro každou skupinu zvlášť otestujte na hladině významnosti 5 % hypotézu, 
zda je střední hodnota rovná hodnotě K (parametr úlohy), proti oboustranné alternativě. 
Můžete použít buď výsledek z předešlého bodu, nebo výstup z příslušné vestavěné 
funkce vašeho softwaru.

## Úloha 7

>(2b) Na hladině významnosti 5 % otestujte, jestli mají pozorované skupiny stejnou 
střední hodnotu. Typ testu a alternativy stanovte tak, aby vaše volba nejlépe 
korespondovala s povahou zkoumaného problému.